臺灣雲林地方法院刑事判決　　　　　　　　　　　　　九十二年度訴字第六三號
　　公　訴　人　臺灣雲林地方法院檢察署檢察官
　　被　　　告　乙○○
右列被告因偽造文書等案件，經檢察官提起公訴（九十二年度偵字第四一五三號），
由本院合議庭裁定以簡式審判程序審理，判決如左：
    主  文
乙○○連續行使偽造私文書，足以生損害於公眾及他人，處有期徒刑捌月。扣案偽造
、變造之丙○○國民身分證各壹張；中華民國九十一年五月十八日汽車買賣合約書、
九十一年十二月四日車輛買賣同意書上偽造之丙○○署押各壹枚均沒收。
    事  實
一、乙○○曾有妨害兵役治罪條例、偽造文書、過失致死、麻醉藥品管理條例、肅清
    煙毒條例、槍砲彈藥刀械管制條例之前科。於不詳時間，在彰化員林火車站拾獲
    「丙○○」身分證一張（上載民國八十九年五月二十四日換發），為達冒用他人
    名義買賣汽車之目的，竟意圖為自己不法之所有，將上開身分證侵占入已，並與
    綽號「阿彬」真實姓名、年籍不詳之成年男子，基於共同變造、偽造國民身分證
    之犯意聯絡，於九十一年五月八日，由乙○○將上開「丙○○」國民身分證一張
    及本人一吋照片二張交付綽號「阿彬」之男子，經「阿彬」黏貼乙○○一吋照片
    在上開國民身分證上予以變造，復由「阿彬」以彩色影印並黏貼乙○○一吋照片
    之方式，另偽造「丙○○」國民身分證一張（上載九十年九月二十八日換發），
    嗣將變造、偽造之「丙○○」國民身分證各一張交付乙○○使用，足生損害於「
    丙○○」本人及戶政機關對於身分證管理之正確性。乙○○遂基於行使偽造私文
    書之概括犯意，持上開變造、偽造之「丙○○」身分證，對外冒用「丙○○」名
    義，先於九十一年五月十八日，在台中市○○○路（起訴書誤載為五權路）三段
    一二０之九號「金旺中古車商行」，對不知情之業務員張詠舜（所涉偽造文書犯
    行，業經不起訴處分確定）表示欲購買汽車，隨即在張詠舜所提供之汽車買賣合
    約書上偽造「丙○○」署押一枚，足生損害於「丙○○」本人，並將上開買賣合
    約書交付張詠舜，表示「丙○○」購車之意思，同時交付上開變造之「丙○○」
    國民身分證一張，張詠舜乃將上開買賣合約書、變造之「丙○○」國民身分證交
    付不知情之「金旺中古車商行」負責人謝定國（所涉偽造文書犯行，業經不起訴
    處分確定），乙○○遂向謝定國購得車號Ｓ六─八二五七號自用小客車，嗣謝定
    國持上開變造之「丙○○」國民身分證，向台中區監理站申請將車號Ｓ六─八二
    五七號自用小客車，過戶至「丙○○」名下後，再申請獲准將該車車號變更為車
    號七Ｑ─六三五０號，使不知情之台中區監理站承辦人員於職務上所掌公文書為
    不實之登記，足以生損害於丙○○及監理機關對車籍資料管理之正確性。嗣於九
    十一年十二月四日下午八時許（起訴書誤載為九十一年十二月十九日十時三十分
    許），乙○○欲將上開車號七Ｑ─六三五０號自用小客車賣回給車行，乃透過張
    詠舜、謝定國洽詢日榮汽車公司負責人李應道，經李應道同意由日榮汽車公司承
    購，乙○○即在車輛買賣同意書上偽造「丙○○」署押一枚，足生損害於「丙○
    ○」本人，並將上開車輛買賣同意書交付李應道，表示「丙○○」賣車之意思，
    連續行使偽造之私文書，另交付上開變造之「丙○○」國民身分證一張，李應道
    將之交由日榮汽車公司不知情會計人員詹淑如（所涉偽造文書犯行，業經不起訴
    處分確定），於九十一年十二月七日，持向台中區監理站申請將車號七Ｑ─六三
    五０號自用小客車登記名義人「丙○○」過戶至日榮汽車公司，為台中區監理站
    承辦人員饒瑾發覺該身分證已換發而拒絕辦理，嗣乙○○再透過謝定國交付李應
    道上開偽造之「丙○○」國民身分證一張，李應道再交付詹淑如，於九十一年十
    二月十九日，持向台中區監理站辦理上開過戶登記，仍遭台中區監理站承辦人員
    饒瑾發覺該身分證係偽造，而報警查獲上情。
二、案經台灣雲林地方法院檢察署檢察官自動檢舉偵查起訴。
    理  由
一、被告乙○○對右揭犯罪事實，於偵查、審理中均坦白承認，核與被害人丙○○及
    證人張詠舜、謝定國、李應道、詹淑如、饒瑾，分別於警詢、偵查中證述之情節
    相符，並有九十一年五月十八日汽車買賣合約書、九十一年十二月四日車輛買賣
    同意書影本各一紙在卷可稽，復有扣案之變造、偽造「丙○○」國民身分證各一
    張可資佐證，足認被告自白與事實相符，本件事證明確，被告犯行堪以認定，應
    依法論科。
二、核被告乙○○所為，係犯刑法第三百三十七條侵占遺失物罪、刑法第二百十六條
    、第二百十條、第二百十二條之行使偽造私文書及偽造、變造特種文書罪、刑法
    第二百十四條之使公務員登載不實罪。被告偽造署押之行為，係偽造私文書之階
    段行為，不另論罪；又偽造、變造國民身分證及汽車買賣合約書、車輛買賣同意
    書後，持以行使，其偽造、變造特種文書及偽造私文書之低度行為，亦分別為行
    使之高度行為所吸收，均不另論罪。被告與綽號「阿彬」真實姓名、年籍不詳之
    成年男子間，就偽造、變造特種文書罪間，有犯意聯絡、行為分擔，均為共同正
    犯。被告利用不知情之謝定國向監理機關辦理不實之過戶、變更車牌號碼手續，
    使上開公務機關於所掌公文書上為不實之登記，係間接正犯。另被告先後二次行
    使變造特種文書、偽造私文書之行為，均時間緊接，觸犯構成要件相同之罪，顯
    均係基於概括之犯意為之，應分別依連續犯之規定論以一罪，並加重其刑。所犯
    上開侵占遺失物、行使偽造私文書罪及偽造、變造特種文書、使公務員登載不實
    罪間，有方法目的之牽連關係，為牽連犯，應從一重之行使偽造私文書罪處斷。
    至公訴人起訴事實雖未敘及被告使公務員登載不實之犯行，然此部分事實與公訴
    人起訴之犯罪事實既具有牽連犯之裁判上一罪關係，應為起訴效力所及，本院自
    應併予審究，併此敘明。爰審酌被告前有妨害兵役治罪條例、偽造文書、過失致
    死、麻醉藥品管理條例、肅清煙毒條例、槍砲彈藥刀械管制條例之犯罪前科，此
    有台灣高等法院被告全國前案紀錄表一份在卷可證，素行不良，為圖買賣汽車，
    竟偽造、變造國民身分證，冒用他人名義交易，造成丙○○之損害，並影響戶政
    、監理機關對於國民身分證、車籍資料管理之正確性，危害社會交易安全，惟被
    告於犯罪後均坦承犯行，態度良好，復獲得被害人丙○○之原諒等一切情狀，量
    處如主文所示之刑，以資懲儆。另九十一年五月十八日汽車買賣合約書、九十一
    年十二月四日車輛買賣同意書上偽造之「丙○○」署押各一枚，應依刑法第二百
    十九條規定宣告沒收；扣案之偽造、變造「丙○○」國民身分證各一張，為被告
    所有供犯罪所用之物，應依刑法第三十八條第一項第二款規定宣告沒收。
據上論斷，應依刑事訴訟法第二百九十九條第一項前段，刑法第二十八條、第五十六
條、第三百三十七條、第二百十六條、第二百十條、第二百十二條、第二百十四條、
第五十五條、第二百十九條、第三十八條第一項第二款，罰金罰鍰提高標準條例第一
條前段，判決如主文。
本案經檢察官甲○○到庭執行職務。
中      華      民      國      九十三      年       一     月    九    日
                                         臺灣雲林地方法院刑事第三庭
                                             法  官  蘇  錦  秀
右正本證明與原本無異
如不服本判決，應於判決送達後十日內，向本院提出上訴狀。（須附繕本）
                                             書記官  曾  家  祥
中      華      民      國      九十三      年       一     月    九    日
【附錄本案論罪科刑法條全文】
刑法第三百三十七條：
意圖為自己或第三人不法之所有，而侵占遺失物、漂流物或其他離本人所持有之物者
，處五百元以下罰金。
刑法第二百十條：
偽造、變造私文書，足以生損害於公眾或他人者，處五年以下有期徒刑。
刑法第二百十二條：
偽造、變造護照、旅券、免許證、特許證及關於品行、能力服務或其他相類之證書、
介紹書，足以生損害於公眾或他人者，處一年以下有期徒刑、拘役或三百元以下罰金
。
刑法第二百十四條：
明知為不實之事項，而使公務員登載於職務上所掌之公文書，足以生損害於公眾或他
人者，處三年以下有期徒刑、拘役或五百元以下罰金。
刑法第二百十六條：
行使第二百十條至第二百十五條之文書者，依偽造、變造文書或登載不實事項或使登
載不實事項之規定處斷。
